【裁判字號】    89,上易,359
【裁判日期】    890418
【裁判案由】    竊盜等
【裁判全文】
臺灣高等法院刑事判決                            八十九年度上易字第三五九號
    上  訴  人  臺灣宜蘭地方法院檢察署檢察官
    被      告  乙○○
右上訴人，因被告竊盜等案件，不服臺灣宜蘭地方法院八十八年度訴字第二一六號，
中華民國八十八年十一月二十三日第一審判決（起訴案號：臺灣宜蘭地方法院檢察署
八十八年度偵字第五三０號），對於被告乙○○部分提起上訴，本院判決如左：
    主  文
上訴駁回。
    理  由
一、公訴意旨略以：被告乙○○意圖為自己不法之所有，於民國八十八年一月二十三
    日下午四時許，在宜蘭縣宜蘭市○○路旁竊取朱家慧所有之ＲＥＯ－三六五號輕
    機車一部，得逞後，於同年月二十五日下午二時許，將機車交給曾陳華供其租用
    ＦＦ－六八八三號自用小客車質押之用；復於同年月二十七日晚間收受曾陳華（
    曾陳華另被訴行使偽造私文書部分，業經原審法院判處罪刑確定）交給屬羅進成
    所有於八十四年間在宜蘭火車站前失竊之ＲＥＣ－六三三號機車之行車執照後，
    變造該照，因認被告涉有刑法第三百二十條第一項竊盜、同法第二百十二條之變
    造特種文書罪嫌。
二、按犯罪事實，應依證據認定之，無證據不得推定其犯罪事實；不能證明被告犯罪
    者，應諭知無罪之判決，刑事訴訟法第一百五十四條、第三百零一條第一項分別
    定有明文。又認定不利於被告之事實，須依積極證據，苟積極證據不足為不利於
    被告事實之認定時，即應為有利於被告之認定，更不必有何有利之證據（最高法
    院三十年上字第八一六號判例意旨參照）。
三、本件公訴人起訴被告犯有竊盜等罪嫌，係以同案被告曾陳華在警、偵訊之供述及
    被害人朱家慧之夫甲○○在警訊中之指稱其有失竊機車，並參佐其領回贓物之領
    據為論據。
四、訊據被告堅決否認有竊盜及變造文書之犯行，辯稱；其未與曾陳華前往租車，亦
    未騎該被竊ＲＥＯ－三六五號機車至租車行，其不認識羅進成其人，扣案之ＲＥ
    Ｃˍ六三三號機車之行車執照，並非其所變造等語。
五、經查：
    （一）被害人朱家慧所失竊之ＲＥＯ－三六五號機車，係曾陳華於八十八年一月
          二十五日，在宜蘭市○○路六九之一號附近路旁所竊取，為曾陳華於原審
          坦承之事實，業由臺灣宜蘭地方法院檢察署檢察官移送原審法院併案審理
          ，並經該院八十八年度易字第二三三號判決，認定該機車為曾陳華犯竊盜
          罪所持有之物等情，亦經原審法院調閱該案查核無誤（見該判決附表編號
          三之犯罪事實），並有該判決正本附卷可稽。曾陳華在本案審理時，亦供
          稱確為其一人所竊取，並於向方向盤汽車出租店租車時，作為質押之用，
          核與方向盤汽車出租店之負責人張明振在警訊中所供稱僅曾陳華一人前往
          租車之情節相符，足見被告嫌竊盜前開機車事實，警局僅憑曾陳華一面
          之供詞，及不知情之被害人領據，未經訊問被告，即予移送，而曾陳華竊
          盜罪嫌移送併辦後，業經原審法院以連續犯裁判上一罪之關係，併案審理
          對曾陳華論罪如前所述，惟公訴人又將被告以竊取同一輛機車罪嫌起訴，
          即發生被告在八十八年一月二十三日竊取機車後，曾陳華於二日後之同年
          月二十五日又竊取同一輛機車，於該二十五日被告又將該機車交付曾陳華
          ，以供租用汽車時作為質押之用等顯然與事理矛盾之現象。足見本件係曾
          陳華為脫己罪而指稱被告犯罪，自不得僅憑該一供述即遽為被告有罪之認
  定。況查亦無其他確切證據，足認曾陳華所供屬實；復乏證據足以證明被
          告確有被訴之竊盜犯行，尚不能證明被告有此部分犯罪。
    （二）次查ＲＥＣ－六三三號機車之行車執照，原屬案外人羅進成所有而遺失之
          物，因曾陳華經警查獲另輛失竊機車時，為警發覺其執有之該執照，其中
          出廠年份、排氣量、有效期日之阿拉伯數字係曾陳華以簽字筆塗改所變造
          ，業據曾陳華在原審供承不諱。原審法院命被告與曾陳華，當庭書寫阿拉
          伯數字各十次，經當庭以肉眼比對即可辨認確係曾陳華之字跡（原審卷第
          八六頁），則曾陳華於原審所供係其以簽字筆塗改方式變造ＲＥＣ－六三
          三號機車之行車執照等語顯屬實情，為可採信。自難僅憑曾陳華被查獲時
          ，在警訊時為脫己罪供稱係被告所變造云云，即以該項與事實不符之供述
          逕認被告有變造前開行車執照之犯行。此外，復查無其他證據足證被告確
          有被訴之變造行車執照之犯行，亦不能證明被告有此部分之犯罪。
六、原審據上理由，以不能證明被告犯罪，而為被告無罪之判決。經核並無不合。檢
    察官上訴意旨仍執曾陳華於警局及偵查中之供述，指摘原判決不當，為無理由，
    應予駁回其上訴。
據上論斷，應依刑事訴訟法第三百六十八條，判決如主文。
本案經檢察官郭文東到庭執行職務。
中    華    民    國    八十九    年        四        月      十八      日
                            台灣高等法院刑事第三庭
                                審判長法  官  張  連  財
                                      法  官  張  傳  栗
                                      法  官  李  英  勇
右正本證明與原本無異。
不得上訴。
                                      書記官  倪  淑  芳
中    華    民    國    八十九    年        四        月      二十      日


司法院資訊處製作；財團法人民間司法改革基金會備份。
